【裁判字號】    96,保險,9
【裁判日期】    970725
【裁判案由】    侵權行為損害賠償
【裁判全文】
臺灣士林地方法院民事判決               96年度保險字第9號
原      告  新光產物保險股份有限公司
法定代理人  乙○○
原      告  國泰世紀產物保險股份有限公司
法定代理人  庚○○
原      告  富邦產物保險股份有限公司
法定代理人  甲○○
原      告  龍平安產物保險股份有限公司
法定代理人  丙○○
共      同
訴訟代理人  廖世昌律師
            陳岳瑜律師
被      告  己○○
訴訟代理人  丁○○
被      告  戊○○
上列當事人間請求侵權行為損害賠償事件，本院於民國97年6 月
27日言詞辯論終結，判決如下：
    主    文
原告之訴及假執行之聲請均駁回。
訴訟費用由原告負擔。
    事實及理由
壹、程序方面：
    被告戊○○未於最後言詞辯論期日到場，核無民事訴訟法第
    386 條各款所列情形，該被告部分，爰依原告之聲請，由其
    一造辯論而為判決。
貳、實體方面：
一、原告起訴主張︰
（一）原告新光產物保險股份有限公司（下稱新光公司）、國泰
      世紀產物保險股份有限公司（下稱國泰公司）、富邦產物
      保險股份有限公司（下稱富邦公司）及龍平安產物保險股
      份有限公司（下稱龍平安公司）共同承保訴外人大眾電信
      股份有限公司（下稱大眾電信公司）為要保人之保險契約
      ，標的物係位於臺北市○○○路○ 段695 號4 樓房屋（下
      稱4 樓房屋）機房（下稱機房）內之ELU 基地台集線器設
      備（下稱系爭設備），保險期間自94年8 月1 日起至95年
      8 月1 日止，承保範圍包含建物之營業裝修、營業生財及
      機器設備之火災保險附加水漬險。而大眾電信公司向訴外
      人中興保全股份有限公司（下稱中興保全公司）承租4 樓
      房屋之系爭機房用以設置系爭設備。位於4 樓房屋正上方
      之臺北市○○○路○ 段6 95號5 樓房屋（下稱5 樓房屋）
      則為被告己○○所有，其於94年12月22日僱用被告戊○○
      ，進行5 樓房屋之裝修工程，其間為測試浴室水管是否暢
      通，被告2 人竟疏未注意，未預先告知大眾電信公司，被
      告己○○亦未要求被告戊○○事先巡視管線以預做漏水措
      施，被告戊○○復未先以少量有顏色可辯之水漸次灌入，
      即逕由5 樓房屋浴室水管，一次灌入大量用水，大量水流
      乃沿水管流入4 樓房屋之系爭機房，造成大眾電信公司之
      系爭設備遭水淋濕，損失金額達新臺幣（下同）141 萬3,
      289 元，扣除自負額30萬元後，原告依保險契約給付大眾
      電信公司保險金111 萬3,289 元，按共保比例給付金額分
      別為原告新光公司44萬5,316 元（百分之40）、原告國泰
      公司27萬8,322 元（百分之25）、原告富邦公司27萬8,32
      2 元（百分之25）、原告龍平安公司11萬1,329 元（百分
      之10）。
（二）被告2 人所為已構成民法第184 條第1 項前段、第185 條
      之共同侵權行為，應對大眾電信公司連帶負賠償責任，被
      告己○○並應依同第191 條負賠償責任。茲原告已給付保
      險金予大眾電信公司，依保險法第53條第1 項規定，取得
      之代位請求權，爰依保險代位、侵權行為之法律關係，提
      起本訴。並聲明︰
   1、被告應連帶給付原告新光公司44萬5,316 元、原告國泰公
      司27萬8,322 元、原告富邦公司27 萬8,322元、原告龍平
      安公司11萬1,329 元，及均自起訴狀繕本送達被告翌日起
      ，至清償日止，按年息百分之5 計算之利息。
   2、願供擔保請准宣告假執行。
二、被告己○○則以︰
（一）伊於94年5 月間取得5 樓房屋所有權後，即委由被告戊○
      ○承做裝修工程。94年12月22日被告為測試5 樓房屋浴室
      水管有無阻塞，乃於水管內注入用水。嗣經被告戊○○前
      往4 樓房屋察看，始發現該水管穿過樓板進入4 房屋後，
      在4 房屋系爭機房天花板處，係以明管方式設置，且已遭
      截斷，卻未封口，管線內之水流始由截斷處直接流入系爭
      機房，致大眾電信之系爭毀損。查4 樓之水管係屬4 樓房
      屋屋主或承租人之管理範圍，系爭機房天花板之水管遭截
      斷未加封口，致水流灌入，顯非可歸責於伊與被告戊○○
      。退而言之，縱認被告戊○○於測試水管前，未告知大眾
      電信公司容有過失，依民法第189 條前段規定，亦應由承
      攬人即被告戊○○負損害賠償責任，而非由定作人伊負責
      等語，資為抗辯。
（二）並聲明：
   1、原告之訴及假執行聲請均駁回。
   2、如受不利益判決，願供擔保請准宣告免為假執行。
三、被告戊○○未於最後言詞辯論期日到場，據其前曾到場所為
    陳述則抗辯：
（一）伊為測試每個排水管是否正常，按照一般狀況，須放水測
      試，如果通暢始可使用。伊於測試前不知4 樓房屋天花板
      之水管已遭截斷且未加封口，乃依通常程序注水測試管線
      ，嗣經4 樓人員告知，伊前往查看，始發現上情。4 樓房
      屋出租作為機房使用，應將排水及防水措施處理完善。系
      爭設備遭淋溼受損，係因4 樓房屋屋主或承租人將排水管
      截段未加封口所致，伊並無過失。依一般習慣，不使用之
      水管，屋主應會自行封住，且正常狀況，應不會將水管截
      斷，除非要放入東西或高度有妨礙始會截斷等語。
（二）並聲明：原告之訴駁回。
四、經核：
（一）原告共同承保大眾電信公司位於4 樓房屋系爭機房內系爭
      設備之火災險附加水漬險，保險期間自94年8 月1 日起至
      95年8 月1 日止。
（二）系爭機房乃大眾電信公司向中興保全公司承租使用。
（三）5 樓房屋為被告己○○所有，其委由被告戊○○就5 樓房
      屋進行裝修工程。94年12月22日被告戊○○為測試5 樓房
      屋浴室水管是否暢通，曾將用水倒入排水孔之水管。因5
      樓房屋浴室排水管連結進入4 樓房屋系爭機房天花板（樓
      頂板）處已遭截斷，缺口處並未加封，水流即由截斷之缺
      口處逕行洩入系爭機房，系爭設備因而遭淋溼受損。
（四）原告已依前述保險契約給付大眾電信公司141 萬3,289 元
      。原告共保比例分別為原告新光公司百分之40、原告國泰
      公司、富邦公司各百分之25、原告龍平安公司百分之10。
      以上各項，有原告提出之建物登記謄本、公證理算報告書
     （含公證結案報告書、保險理賠金接受書、照片等）、 被
      告提出之不動產買賣契約書及中興公司提供之租賃契約書
     （以上均影本） 等附卷可稽，並為兩造所不爭執，均堪信
     為真。
五、得心證之理由：
    原告主張大眾電信公司所受系爭設備之損害，被告2 人應負
    共同侵權行為損害賠償責任，被告己○○並應負建築物所有
    人之賠償責任等語，被告則以前揭情詞置辯。茲就本件所應
    審究之爭點論述如下：
（一）被告並未構成民法第184 條第1 項前段、第185 條第1 項
      之共同侵權行為：
   1、按因故意或過失，不法侵害他人之權利者，負損害賠償責
      任。數人共同不法侵害他人之權利者，連帶負損害賠償責
      任；不能知其中孰為加害人者，亦同。民法第184 條第1
      項前段、第185 條第1 項固有明文。惟侵權行為之構成要
      件，須行為人有故意或過失之侵害行為，請求人有實際損
      害發生，且損害與侵害行為間具有相當因果關係存在，倘
      欠缺要件之一，即無由成立侵權行為。經核，關於系爭設
      備受損之緣由情形，業如上開四之(三)所述，是本件首應審
      酌者，乃5 樓房屋浴室水管連結進入4 樓房屋系爭機房樓
      頂板處已遭截斷，缺口處未予加封之情，是否被告可得知
      悉？被告有無過失情事？
   2、按諸一般社會通念，浴室排水孔之功能，即在於排水之用
      ，倒入用水，當屬正常之使用方法。倘管線有遭變更、截
      斷之情形，依一般工程通常施作方法，廢止無用之水管或
      截斷處之缺口，亦應封口密閉為是。而欲檢視水管是否暢
      通，將用水注入水管之方式測試，倘水管暢通，水流可繼
      續注入，若水管遭阻塞，將回流溢出，該水管即無法正常
      使用，衡情，被告戊○○所為測試方法，尚屬合理之舉。
      而關於5 樓房屋浴室排水孔連結之水管，遭截斷且未加封
      口之處，係已進入4 樓房屋樓頂板處，屬於4 樓房屋區分
      所有權專有部分之範圍，並非位於5 樓房屋之所有人或使
      用人管理之範圍，此觀諸原告所提出公證理算報告書內附
      之照片即得明暸。由此可知，該水管經截斷之施作行為，
      僅得由4 樓房屋系爭機房之空間處為之，是以該水管遭截
      斷，且未封口乙情，當為4 樓房屋所有權人或使用人所知
      悉為是。然原告主張其被保險人大眾電信公司不知該水管
      遭截斷之情，而4 樓房屋之所有權人中興保全公司所屬於
      4 樓房屋辦公之人員汪惠文及總公司人員裘興泰亦均證稱
      不知此情等語。中興保全公司另以書面陳報於80年1 月間
      購入4 樓房屋作為機房及辦公室使用，未進行任何變更管
      線之工程，使用期間不曾發生異狀，於90年1 月間分租系
      爭機房予大眾電信公司，交付後即由大眾電信公司自行管
      理使用，大眾電信公司曾自行施作機房建置工程，伊公司
      未經大眾電信公司同意亦不進入系爭機房，無從了解其使
      用及工程狀況等情在卷。則以4 樓房屋之所有權人及系爭
      機房之承租人大眾電信公司均表明不知水管截斷未封口之
      情形而言，被告更無從知悉或預期上述水管遭截斷且未封
      口之情。則被告戊○○以一般排水孔正常使用方法，注入
      用水之方式進行測試，實難認其與被告己○○有何應注意
      、未注意之過失情事，自無由成立共同侵權行為。
（二）被告己○○亦不負民法第191條第1項之損害賠償責任：
      按土地上之建築物或其他工作物所致他人權利之損害，由
      工作物之所有人負賠償責任。但其對於設置或保管並無欠
      缺，或損害非因設置或保管有欠缺，或於防止損害之發生
      ，已盡相當之注意者，不在此限。民法第191 條定有明文
      。此項工作物所有人之賠償責任，亦以建築物或其他工作
      物之設置或保管有欠缺，且該欠缺與損害之發生有相當因
      管關係存在為要件。經查，5 樓房屋浴室排水孔連結之水
      管，遭截斷且未加封口之處，係已進入4 樓房屋樓頂板處
      ，位於4 樓房屋區分所有權專有部分之範圍，並非位於5
      樓房屋之所有人或使用人管理之範圍，已析述如前，自無
      從認定5 樓房屋有何設置或保管欠缺之情事，系爭設備受
      損，亦非5 樓房屋設置、保管之問題所致甚明。由是以觀
      ，本件要難該當民法第191 條第1 項之構成要件，被告己
      ○○自不負該條項之損害賠償責任。
（三）原告主張依保險法第53條規定，代位行使大眾電信公司對
      被告之損害賠償請求權，並無理由：
      按被保險人因保險人應負保險責任之損失發生，而對於第
      三人有損失賠償請求權者，保險人得於給付賠償金額後，
      代位行使被保險人對於第三人之請求權，保險法第53條第
      1 項本文固有明文。惟承上所述，被告對被保險人大眾電
      信公司不負共同侵權行為賠償責任或工作物所有人賠償責
      任。準此，大眾電信公司對被告既無損失賠償請求權，原
      告自無從代位行使之，渠等請求被告連帶賠償乙節，即非
      有據。
五、從而，原告本於保險法第53條、民法第184 條第1 項、第18
    5 條、第191 條、第196 條等保險代位、侵權行為之法律關
    係，請求被告連帶給付原告新光公司44萬5,316 元、原告國
    泰公司27萬8,322 元、原告富邦公司27萬8,322 元、原告龍
    平安公司11萬1,329 元，及均自起訴狀繕本送達被告翌日起
    ，至清償日止，按年息百分之5 計算之利息，為無理由，應
    予駁回。
六、原告之訴既經駁回，其假執行之聲請，亦失所附麗，應併予
    駁回。
七、本件判決基礎已臻明確，兩造其餘攻擊防禦方法及訴訟資料
    經本院審酌後，核與判決不生影響，無一一論述之必要，併
    予敘明。
八、據上論結，本件原告之訴為無理由，依民事訴訟法第78條，
    判決如主文。
中    華    民    國    97    年    7     月    25    日
                  民事第三庭  法  官  施月燿
以上正本證明與原本無異。
如對本判決上訴，應於判決送達後20日內向本院提出上訴狀。
中    華    民    國    98    年    2     月    3     日
                              書記官  于耀文


司法院資訊處製作；財團法人民間司法改革基金會備份。
